【裁判字號】    97,重上更(一),129
【裁判日期】    990413
【裁判案由】    損害賠償
【裁判全文】
臺灣高等法院民事判決             97年度重上更(一)字第129號
上  訴  人  連邦科技股份有限公司
法定代理人  丁○○
訴訟代理人  林孜俞律師
            范曉玲律師
            李姵吟律師
複代  理人  陳貞妤律師
被上  訴人  丙○○
訴訟代理人  陳文元律師
複代  理人  陳哲明律師
被上  訴人  戊○○
            甲○○原名方玉）.
共      同
訴訟代理人  田振慶律師
            邱瑞元律師
上列當事人間損害賠償事件，上訴人對於中華民國94年2月24日
臺灣臺北地方法院92年度重訴字第747號第一審判決提起上訴，
經最高法院發回更審，本院於99年3月30日言詞辯論終結，判決
如下：
    主  文
上訴駁回。
第二審及發回前第三審訴訟費用由上訴人負擔。
    事實及理由
一、上訴人主張：被上訴人甲○○（原名方玉，化名水晶）為惟
    識科技有限公司（以下稱惟識公司）之法定代理人，被上訴
    人丙○○為伊公司前業務協理，有決定經銷公司之訂單、貨
    款給付方式等權限，而被上訴人戊○○為惟識公司總經理，
    彼3人（以下稱甲○○等3人）均明知惟識公司乃甲○○一人
    主導之公司，並無營業，竟於民國86年下半年，利用伊公司
    亟於拓展業務之機會，共同意圖為自己不法之所有，由丙○
    ○藉擔任伊公司業務協理主掌貨品銷售職務之便，引介甲○
    ○、戊○○予伊公司總經理丁○○，訛稱惟識公司在業界評
    價良好，誇大該公司之經營規模，使之陷於錯誤，而同意惟
    識公司銷售伊公司之積體電路SRAM（靜態存取記憶體）產品
    ，並以「貨到90日付款」之優惠條件。又丙○○違背職務，
    任由惟識公司不依訂單所載付款期限，遲延付款或先給付少
    部分貨款之方式擴大進貨，嗣於伊發現該公司欠款嚴重，除
    促丙○○催收，並將其職務異動，甲○○等3 人利用丙○○
    於88年12月底調職前，自88年8月9日起，以惟識公司名義向
    伊公司下單大量採購產品，迅即轉售，掏空惟識公司資產，
    旋於89年初惡意停止營業。惟識公司積欠伊貨款共計4,820
    萬9,813元，迄未給付，伊因而受有損害，自得依民法第185
    條第1項或民法第197條第2項請求甲○○等3人負連帶賠償責
    任，或返還所受利益；丙○○與伊公司間有委任關係存在，
    依民法第544 條規定，亦負有損害賠償責任等情，求為命被
    上訴人連帶如數給付，並加付法定遲延利息之判決。原審駁
    回上訴人之請求，上訴人不服，提起上訴，並更正其聲明，
    先位主張被上訴人應依民法第184條第1項、第185條第1項連
    帶負賠償責任；備位主張甲○○、戊○○應依民法第197 條
    第2項負不當得利返還責任，丙○○應依民法第197條第2 項
    及第544 條規定負不當得利及損害賠償責任，其上訴聲明為
    ：(一)先位聲明：原判決關於駁回上訴人後開第至第項
    之訴部分均廢棄。甲○○、丙○○、戊○○應連帶給付上
    訴4,820萬9,813元，及自起訴狀繕本送達之翌日起至清償日
    止，按年息5%計算之利息。甲○○應與原審共同被告惟識
    公司連帶給付上訴人上開金額之本息。前述聲明第項或
    第項之任一被上訴人為給付，其餘被上訴人於給付範圍內
    同免其責任。願供擔保，請准宣告假執行。(二)備位聲明：
    原判決關於駁回上訴人後開第、項之訴部分均廢棄。
    甲○○、戊○○、丙○○應分別給付上訴人上開金額之本
    息。前項被上訴人其中一人為給付，他被上訴人於給付範
    圍內同免給付責任。願供擔保，請准宣告假執行（惟識公
    司就原審判命其給付貨款部分，提起附帶上訴，經本院前審
    駁回，未據其聲明不服，已告確定）
二、甲○○等3 人則以：丙○○擔任連邦公司之業務協理，並無
    決定合作對象、條件之決策能力，亦無核准出貨之權限。戊
    ○○於87年間即已離開惟識公司，之後不可能與甲○○、丙
    ○○等人共同不法之行為。甲○○亦未侵占應支付予連邦公
    司之貨款，供丙○○另成立公司之用。伊三人未詐欺連邦公
    司，並無侵權行為，縱認連邦公司有侵權行為損害賠償請求
    權，亦已罹於2 年時效而消滅。又丙○○與連邦公司間為僱
    傭關係，上訴人依委任關係請求丙○○給付，自屬無據等語
    ，資為抗辯。並答辯聲明：(一)上訴駁回。(二)如受不利判決，
    願供擔保請准宣告免為假執行。
三、查甲○○為惟識公司之法定代理人，戊○○前則為惟識公司
    總經理，丙○○為上訴人公司前業務協理，惟識公司前代為
    經銷連邦公司之積體電路SRAM（靜態存取記憶體）產品，迄
    88年底止，尚欠貨款4,820萬9,813元未為給付，上訴人前向
    臺灣新竹地方法院檢察署告訴甲○○、丙○○涉犯共同背信
    罪，經檢察官提起公訴，嗣由臺灣新竹地方法院（以下稱新
    竹地院）及本院刑事庭判決2 人無罪確定等事實，為兩造所
    不爭，復有訂購單、銷貨單及應收帳款明細表等件為證，並
    經本院調閱本院97年度上易字第2957號刑事案卷核閱無訛，
    堪信為真實。
四、上訴人主張，甲○○等3 人共同以連續性之詐騙行為騙取並
    藏匿伊財產，侵害伊之債權，致伊至今求償無門，構成民法
    第184條第1 項、第185條之共同侵權行為；甲○○為惟識公
    司代表人應與原審共同被告惟識公司連帶負損害賠償責任；
    又甲○○等3人依民法第197條第2 項之規定，應就其藏匿侵
    吞之貨款負返還之責；丙○○則應另依民法第544 條規定對
    伊負損害賠償責任等情，為被上訴人所否認，並以前揭情詞
    置辯。茲就上訴人主張之三階段侵權行為及其他請求權基礎
    分述如下：
  (一)上訴人主張，甲○○等3 人共同詐騙上訴人，使實為空殼公
    司之惟識公司得以取得經銷商之地位，為上訴人代銷貨物部
    分：
  1.按商業交易習慣上，名片僅係介紹自己及記載聯絡方式之工
    具，出賣人是否與某公司、行號交易，並非單憑信賴該公司
    業務經理、總經理所出示名片上之記載，尚應對該公司為徵
    信，考量交易風險、與之交易對出賣人可否獲得利潤等一切
    情狀，再決定是否為交易行為。上訴人僅憑甲○○出示記載
    業務部經理之名片，戊○○出示記載總經理之名片，及名片
    上記載公司地址為「臺北縣新店市○○路57號4 樓」、「新
    店市○○路○段364巷16弄2號1樓」（見原審卷第23頁），
    即謂名片記載均係虛偽，並使伊誤信惟識公司為頗具規模之
    公司而與之交易，逕認甲○○、戊○○對伊應負共同侵權行
    為之損害賠償責任，尚乏所據。又使用「別名」並非法所禁
    止，倘足以表彰特定之行為人，縱使用「別名」交易，該特
    定行為人仍需就交易行為負其責任。上訴人以甲○○在名片
    上印製「水晶」，即指甲○○使用詐術欺罔伊交貨，殊難採
    信。
  2.上訴人雖主張，惟識公司於85年度僅4月間有銷售額39萬7,1
    00元，其餘11個月均無營收，86年度1 月至12月營業額為零
    ，由惟識公司於丙○○引薦予伊爭取積體電路產品之代銷商
    時，將近2年均無營業，可見甲○○等3人佯稱惟識公司營運
    良好，詐欺獲取交易機會，企圖侵害連邦公司之財產權云云
    ，惟按各公司於每年度營運之情形，各有不同，實難僅憑惟
    識公司於85年度、86年度之營運情形欠佳，即推認嗣後與上
    訴人之交易乃甲○○等3 人之詐欺行為。況上訴人員工賴志
    豪於新竹地院刑事庭審判中亦到庭結證稱：「（惟識公司大
    概有多大？）約八至九個人」、「（你曾經跟丁○○去過惟
    識公司？）有過。但時間忘記了，次數是一次。」、「（去
    做何事？）是禮貌性、例行性的拜訪，當時是想了解公司在
    哪裡。我們是整個業務都有去，我是跟著過去，是惟識公司
    邀請我們去。」等語（見本院重上更(一)卷第66、67頁），
    堪認上訴人之總經理丁○○曾親自拜訪過惟識公司，則其對
    於惟識公司之狀況，應非全然無悉，上訴人主張，甲○○等
    3 人共同詐騙上訴人，使實為空殼公司之惟識公司得以取得
    經銷商之地位，為彼等第一階段之侵權行為云云，尚不可採
    。
  (二)上訴人主張，甲○○等3 人於以惟識公司取得上訴人之經銷
    商地位後，以「放長線釣大魚」、「內神通外鬼」方式，不
    法自上訴人公司取得大量貨物部分：
  1.賴志豪於刑事案件審理時證稱：「任職連邦公司之期間為85
    年至89年，負責開發客戶、接訂單，主管是丙○○，連邦公
    司銷貨單上『承辦人』就是指業務助理，『覆核』通常是指
    財務單位，要看一下價格有沒有問題，如果沒有問題，就送
    到業務的最高主管即丙○○來核准，銷貨單上『貨到90天』
    的交易條件是業務最高主管去談的，最後核准的是總經理（
    丁○○），因為業務主管跟客戶談條件，談完回來業務最高
    主管去談付款條件。…（既然不是你跟總經理報告，為何知
    道是由總經理核定？）因為我每次去問主管，主管都說要等
    總經理決定才可以執行。…連邦公司對客戶帳款的催收是由
    財務部門負責，不是由業務部門催收，銷貨單上所蓋的丙○
    ○印章，平常是放在業務助理那邊，丙○○在88年10月提出
    辭呈，10月底我就沒有看到他了，因為10月底的出貨單都是
    透過助理跟總經理溝通。…（你任職連邦公司期間，客戶有
    貨款沒有付時，你們如何處理？）財務會告訴我們要不要出
    貨，催款是財務部門的事，我們業務最高主管會跟總經理商
    量要不要出貨，公司有給客戶一個出貨額度，如果客戶付款
    正常就會把額度往上調，這是由丙○○跟總經理反應，由總
    經理決定，所謂出貨額度就是如果給客戶1億元的額度，而
    前款沒有超過1億元，即使上一期的貨款到期還沒有付，我
    們還是會繼續出貨。」等語（見本院重上更(一)卷第62-64
    、68-69頁），另上訴人之總經理丁○○亦於刑事案件證稱
    ：「我們公司一開始是要付現金才可以，因為不知對方的信
    用，過一段時間之後我們會考慮給他們月結30天或貨到30天
    的方式付款，惟識公司一開始是現金付款，後來丙○○建議
    說惟識公司的信譽不錯，可以給他們以月結90天的方式付款
    ，因為他是業務部代表，所以『我也採納』。」等語（見本
    院重上卷第239 頁），堪認丙○○雖為上訴人之業務最高
    主管，然丙○○與客戶所談之交易條件，仍須經上訴人之總
    經理丁○○同意，又依上訴人公司歷年業績成長分析圖所示
    （見原審卷第73頁），上訴人與惟識公司合作後，87年、
    88年業績均有大幅成長，則縱上訴人對於惟識公司給與「貨
    到90日」、「月結90日」、「貨到45日」或收到客戶貨款後
    始給付貨款之銷售條件，亦難證明丙○○提供不合理之優惠
    條件，以利惟識公司大量取貨而與甲○○、戊○○施用詐術
    之共同侵權行為。
  2.再上訴人於刑事案件書狀中曾陳稱，惟識公司與連邦公司間
    之交易確有信用額度為5千萬元，亦即惟識公司所訂貨物，
    其款項在5千萬元之額度內，上訴人在其尚未清償前，均會
    繼續交貨等情（見本院重上卷第243 頁），上訴人之法務
    人員陳育琳亦於刑事案件中證稱：「（你們說給惟識的信用
    額度5千萬元，是如何商議的？）據我所知是慢慢調高的，
    但對方都知道額度是多少。」等語（見本院重上更(一)卷第17
    6 頁），上訴人之總經理丁○○亦於刑事案件中證稱：「（
    方玉說是你們斷貨，她才不付貨款，你有何意見？）不是這
    樣，他們到去年（88年）底積欠的貨款已超過『4千萬元的
    信用額度』，而且有些貨款也超過了『90日』的付款期限，
    我們有口頭或書面請他們付款，但他們都無回應。」、「（
    你授權給丙○○的範圍包括討論報價、付款，是由丙○○決
    定就可以，你是否可以對他的決定不同意？）我當然可以不
    同意；（你有無跟丙○○談過惟識公司的應收帳款過高的問
    題？）有，在87年惟識公司積欠1千6百多萬元時，我有跟他
    提過這件事，我請丙○○去催款（丙○○最後決定要如何賣
    、賣給誰、賣多少，是否也要你同意？）有些事情是分層負
    責，只要他提議的，我大部分都會支持，87年、88年當時，
    我會口頭問丙○○公司每個月的業績情形，財務部門也會給
    我看公司每個月的應收帳款、應付帳款。」等語（見本院重
    上更(一)卷第183頁、新竹地院94年度易字第372號卷第266-27
    7 頁），可見丁○○對於上訴人與惟識公司之間之交易條件
    、每月應收帳款為何均清楚瞭解，則其在明知惟識公司於88
    年8、9 月間應收帳款已達4千餘萬元之情形下，仍未阻止出
    貨予惟識公司，自難認丙○○故意大量出貨予惟識公司，而
    與甲○○、戊○○施用詐術騙取貨物而為侵權行為。況丙○
    ○辯稱，88年11月以後就沒有進上訴人公司辦公室等情，業
    據證人賴志豪於刑事案件中證述：「（丙○○有無職務代理
    人？）就是總經理。」、「他說他要離職，10月底我就沒看
    到他在公司了，因為我10月底的出貨單都是透過助理跟總經
    理溝通。」、「（為何這些銷貨單上的核准欄是丙○○的章
    ？）因為章是放在助理那邊，我接到單就是透過助理跟總經
    理溝通，至於章怎麼蓋我也不知道。是總經理或是助理蓋的
    我也不知道。」等語（見本院重上更(一)卷第65頁），而丙○
    ○於88年11月2 日至16日、同年月26日至28日期間出國不在
    國內，有丙○○入出國日期證明書可稽（見新竹地院94年度
    易字第372號卷第128頁），而此期間連邦公司卻仍持續出貨
    予惟識公司，貨款總計達904萬1,872元，銷貨單並蓋用丙○
    ○之印文，參以賴志豪前所述，丙○○之職務代理人為總經
    理丁○○等情，顯見在88年11月以後，丁○○亦仍同意出貨
    予惟識公司，果此，縱88年11月前，丙○○同意出貨予惟識
    公司，亦難認故意騙取上訴人之貨物。是上訴人據以主張，
    丙○○違反公司之規定，大量出貨予惟識公司云云，亦不足
    採。
  (三)上訴人主張，甲○○等3 人為避免惟識公司受強制執行，故
    意減少、藏匿惟識公司之財產，使上訴人受有貨款債權無法
    實現之損害部分：
  1.上訴人雖稱，甲○○等3 人計畫性地自丙○○88年12月31日
    離職時，自惟識公司領取大量現金金額及財物，並提出另案
    函查惟識公司於銀行之交易明細，主張甲○○等3 人於88年
    12月30日提領「渣打國際銀行股份有限公司光復分行」帳戶
    之12 00多萬元現金、5日後提領260萬元、6日後再次提領現
    金140萬元、翌日又再次提領現金380萬元，另「大眾商業銀
    行新竹分行」、兆豐國際商業銀行竹科新安分行」銀行帳戶
    中，於同一期間亦均有數百萬之現金提領或轉帳支出記錄，
    甲○○等3 人為避免伊對惟識公司之追償，故意將惟識公司
    之現金自其帳戶移走，而使伊求償無門云云。惟查，惟識公
    司資金並非當然成為上訴人之應收貨款，上訴人之貨款債權
    亦非優先債權，而被上訴人前抗辯，上訴人產品本沒沒無名
    ，不斷尋覓代理商經銷其產品均無成長，然在與惟識公司開
    始合作後，業績逐漸翻升，上訴人拒絕按雙方既有約定出貨
    予惟識公司，造成惟識公司信譽及財產損失云云。甲○○並
    於刑事案件陳稱，上訴人未按伊下單之數量出貨，至88年底
    已累計3千萬元之訂單無法出貨，如果上訴人能將伊所有損
    失償還，伊願意付4千萬元貨款等語（見本院重上更(一)卷
    第45頁），參以惟識公司於89年9月29日以臺北建北郵局第
    27支局之存證信函通知上訴人，將未給付之貨款與惟識公司
    所受之損害約1億3千1百萬元，互為抵銷等情（見原審卷
    第385 頁），可見斯時上訴人與惟識公司已有貨款及代理契
    約上之爭執，徵諸被上訴人所提客戶未交付之總表及訂單影
    本（見本院重上字卷第104-156 頁），及上訴人自承，惟
    識公司採購額占上訴人公司22%等情（見本院重上字卷第
    326 頁），惟識公司非無相當理由信其對上訴人有損害賠償
    債權存在而拒絕給付貨款。雖惟識公司該項抵銷抗辯，因舉
    證不足而為本院94年度重上字第143 號判決所不採，然不得
    因此即謂甲○○係為故意侵害上訴人之債權而將惟識公司資
    金提領一空。又本院94年度重上字第143號案件，於97年4月
    9日宣示判決，惟識公司就判命其給付貨款4,820萬9,813元
    之本息未提起上訴而告確定，斯時上訴人始取得貨款債權之
    執行名義，距上訴人主張甲○○提領前開惟識公司款項期間
    已有9年之久，上訴人主張，甲○○等3人前開提領行為係為
    避免惟識公司受強制執行而隱匿惟識公司財產云云，亦不足
    取。
  2.上訴人復稱，丙○○於88年12月31日自上訴人公司離職前即
    於88年12月16日即申請公司設立預查登記，後果然成立籌資
    成立資本額為4,400萬元之正盈半導體股份有限公司（以下
    稱正盈公司，後改為力盈半導體股份有限公司），甲○○亦
    為正盈公司之股東並兼任監察人，2人現金出資高達2,585萬
    元，顯見其2 人係將自惟識公司領走的錢，用以投資正盈公
    司，以規避上訴人求償云云，並舉證人王文聰會計師之證言
    以證其2 人之出資來源不明。然依證人王文聰會計師於本院
    證稱：「（提示上證32號正盈公司股東名簿，你對於各股東
    出資額，你作簽證如何確認？）這件案子我不太記得，但依
    據我們查核經驗，我們會去驗證銀行的存入款項，譬如是方
    玉的股本，是由方玉匯款進來，但也不完全對，他有可能透
    過其他人匯進來，由客戶主動來說明，我們還是會認。到底
    是誰匯的，我不清楚，只要客戶主張，譬如方玉、丙○○，
    大部分的情況就是他們二人匯進來，從帳戶上可以看出，但
    有時候客戶為方便起見，可能先蒐集好，再一筆匯進來，但
    是要由客戶提供資金明細，我們會計師還是會認，因為這不
    是我們會計師查核的重點，我們只要查這筆錢有進來，不會
    去確認錢從哪裡進來。」等語（見本院卷重上更(一)卷第14
    4 頁），可知會計師僅查核確有出資，而不會確認資金之來
    源，然亦不能證明正盈公司之資金係自惟識公司而來，上訴
    人前開主張，未見舉證證明之，僅為推論之詞，委不足採。
  3.上訴人另稱，甲○○等3 人將惟識公司取得上訴人公司之貨
    品，予以重工後轉售，屬挪用、藏匿惟識公司資產云云，並
    以正盈公司財務報表暨查核報告書記載，正盈公司於89年草
    創期間，其損益表上記載之營業費用高達1,242萬8,356元，
    另研發設備費，亦於草創期間增加179萬8,052元，顯與乙○
    ○所稱，正盈公司之草創初期，並無需特別設置研發設備，
    僅需有電腦跟二位設計人員即可進行SRAM設計等語不符，可
    見丙○○等浮報正盈公司之營運費用，甚至有可能將詐購連
    邦公司貨品予以重工後，另予以轉售之情形為據。然證人乙
    ○○已證稱：「（力盈公司從研發到成品的整個過程，是否
    需要花相當的費用？）是，費用滿高的。」等語（見本院重
    上更(一)卷第141 頁），可證正盈公司亦有相當之費用支出
    ，而縱如上訴人所稱，正盈公司草創初期無需特別設置研發
    設備，或無需營運費用，亦不當然得證，甲○○等3 人將詐
    購上訴人貨品予以重工後，另予以轉售獲利。再證人乙○○
    於本院結證稱：「（力盈公司主要營業項目是什麼？）也是
    做IC設計，初期主要作SRAM。」、「（是否可詳細描述力盈
    公司設計SRAM的規格（例如單電壓、雙電壓、什麼樣的製程
    ）？）我進去雖然擔任研發的主管，但實際的設計者有其他
    人，有一位是蕭令雯小姐，還有一位先生，我忘記名字。」
    、「當初做的是256k bit容量的SRAM，雖然是單電壓，但是
    還是有涵蓋範圍，如果是指一個涵蓋的範圍，我們就是單電
    壓。」、「（你們代工廠是那一家？）聯電。」、「（封裝
    測試是那家公司？）不只一家，我們應該有在日月光中壢廠
    封裝過。」、「（力盈公司出售販賣的IC，是否百分之百力
    盈公司設計？）是我們請來的這二位設計者設計的。」、「
    （有無不是你們設計，向其他地方調貨？）是我們設計，交
    給代工廠聯電生產。」、「（SRAM的產品從IC設計到成品，
    是否要經過IC佈局、轉成、磁帶、光罩、封裝測試成功之後
    才能成為成品？）是，在光罩之後及封裝之前還需要晶圓代
    工。」、「（有關力盈公司在IC佈局到封裝測試的階段，是
    否都委外？）有部分是委外，有部分是自己設計。」、「（
    有部分委外，有部分自己設計，那些是委外，那些是自己設
    計？）設計是我們公司二位設計者設計的，時間有點久，但
    我們第一個設計256k bit我記得有委外佈局，光罩一定是光
    罩公司作，晶圓代工也不是我們做，封裝也是委外。測試的
    量產是委外，但測試有部分工程是公司內部自己做。」、「
    （你們公司有無把人家商標磨掉，打上自己的商標？）力盈
    公司在2003年營運的後期，有外購元件來做REMARK的情形。
    」、「（是什麼樣的元件？）是DRAM的產品，不是SRAM。」
    、「（SRAM有無這種情形？）都是我們自己設計，應該不會
    有這樣的情形。」等語（見本院重上更(一)卷第139-142 頁
    ），足認上訴人主張，甲○○等3 人將惟識公司取得上訴人
    公司之貨品，予以重工後轉售，洵不可採。
  4.本院向聯華電子股份有限公司（下簡稱聯電公司）及日月光
    半導體股份有限公司（下簡稱日月光公司）函查結果，聯電
    公司覆稱該公司於89年12月起至92年6 月止，受正盈公司委
    託製造SRAM，生產數量共為8吋晶圓片251片，但受託生產SR
    AM之容量，牽涉客戶之產品設計，該公司無法確認等語（見
    本院重上更(一)卷第187 頁）；另日月光公司則覆稱，該公
    司有接受正盈公司委託以SOP28L型態位該公司晶圓進行封裝
    ，數量達40,539顆，惟無法確認該晶片成品是否作為SRAM之
    用等情（見同上卷第192 頁）。是依前開函覆內容可知，正
    盈公司確有自行設計IC產品，並委託聯電代工生產SRAM等情
    ；另日月光公司雖函覆未能確認正盈公司委託封裝晶圓成品
    之用途，惟亦不能據此即指甲○○等人將由上訴人處所取得
    之SRAM產品予以重工，而掏空、藏匿惟識公司之財產。
  5.上訴人另指稱惟識公司向伊公司訂貨後，逕行轉賣予甲○○
    、丙○○所成立之新公司即京博企業有限公司（下稱京博公
    司）、正盈公司云云。惟惟識公司對京博公司之銷售額總計
    為55萬5,682元（270,000＋23,810＋44,381＋48,571＋23,8
    10＋885＋23,810＋23,810＋31,842＋11,429＋17,143＋11,
    429＋24,762）；對正盈公司銷售額總計為23萬714元（53,0
    00＋44,381＋133,333），並無大筆之銷售金額；況其中惟
    識公司開立予正盈公司之2紙統一發票，於89年4月10日所交
    易之4萬4,381元（未含稅），其品名為書櫃3組及機器1台，
    另同日所交易之13萬3,333 元（未含稅），其品名為辦公室
    設備一式（見原審卷第96、97頁），均與上訴人所出售之
    貨物品名（靜態存取記憶體）不符。上訴人僅憑惟識公司與
    京博公司、正盈公司各55萬5,682元、23萬714元之銷售額，
    遽認甲○○等3 人有將向連邦公司訂購之貨物，轉賣予京博
    公司及正盈公司，以詐欺手法侵害上訴人之財產權云云，亦
    未可取。
  6.以上，上訴人主張，甲○○等3 人故意、惡質地以背於善良
    風俗之方式，連續性、計劃性地進行前開三階段之侵權行為
    ，使伊喪失價值高達4千餘萬元之貨物所有權，又對惟識公
    司4千餘萬元貨款求償無門，構成民法第184條第1 項前段、
    第1項後段、第185條規定之侵權行為，其3 人應連帶對伊負
    損害賠償責任云云，均不足取。甲○○既不成立侵權行為，
    上訴人另主張，其係執行惟識公司職務而加損害予伊，應依
    民法第28條規定，與原審共同被告惟識公司連帶負損害賠償
    責任，亦不可取。
  (五)又民法第197條第2項規定，損害賠償之義務人，因侵權行為
    受利益，致被害人受損害者，於前項時效完成後，仍應依關
    於不當得利之規定，返還其所受之利益於被害人。本項規定
    固在明示不當得利請求權，與侵權行為損害賠償請求權無關
    ，得獨立存在，競合併存，惟仍須符合不當得利請求權之構
    成要件，始能成立。上訴人雖主張，甲○○等3 人既然自承
    將惟識公司應付予伊之貨款藏匿到所謂「安全的地方」，使
    伊受有貨款無法求償之損害，彼等則享有挪用該筆應付帳款
    之利益（甚至疑似用以成立展亮公司或正盈公司經營相同之
    業務），且無法律上之原因，應構成不當得利云云。本件甲
    ○○固於刑事案件偵查中陳稱，將4千多萬元的貨款放在公
    司安全的地方等情，惟上訴人不能證明甲○○確有侵吞惟識
    公司上開款項之行為，則依甲○○所述內容，僅能認其以惟
    識公司法定代理人地位為公司持有該款項，該款項仍屬惟識
    公司所有，即難認其受有利益，且亦與戊○○、丙○○無涉
    。上訴人主張，甲○○等3人應依前開不當得利規定各負返
    還之責，而其中任一人若為給付，則其餘被上訴人免負返還
    責任云云，洵屬無據。
  (六)上訴人另主張，伊至今求償無門，實係因丙○○違背對於伊
    之忠誠義務，對於惟識公司不僅未予任何徵信、稽核，甚至
    捏詞編造惟識公司為頗具經營規模且財務及業務狀況甚佳之
    公司，詐騙上訴人同意由其經銷，而後更與甲○○等人串謀
    大量進貨，於欠款高達數千萬元後旋即辭職，甚至於辭職後
    旋即與甲○○等人共同投資設立正盈公司，丙○○應依民法
    第544 條規定對伊負損害賠償責任云云。然依上訴人所提丙
    ○○代表上訴人與巨盛電子股份有限公司（為其客戶大霸公
    司向上訴人訂購產品）簽訂之「產品銷售簽認書」，及上訴
    人與英業達股份有限公司、台灣加賀電子公司間往來文件、
    報價單均係由丙○○親簽其英文名字Michael 後確認發出等
    文件，固得認丙○○擔任上訴人公司之業務協理一職，關於
    核定訂單、價格及付款條件及客戶遲延貨款未付時催收貨款
    等，均係丙○○之職權範圍，而有委任關係存在。惟依前開
    說明，丙○○雖引薦惟識公司為上訴人銷售產品，然惟識公
    司尚難認定係空殼公司，上訴人之總經理丁○○亦曾親自拜
    訪惟識公司；且依上訴人所提之惟識公司應收帳款明細表內
    容可見，惟識公司在87年4 月至88年12月間止，總共給付貨
    款4,106萬9,706元予上訴人（見本院重上更(一)卷第185 頁
    ），證人賴志豪證稱，上訴人有給客戶一個出貨額度，如果
    客戶付款正常就會把額度往上調，這是由丙○○跟總經理反
    應，由總經理決定等語，參以上訴人與惟識公司合作後，87
    年、88年業績大幅成長，有歷年業績成長分析圖可證（見原
    審卷第73頁），上訴人並自承，惟識公司採購額占上訴人
    公司22% ，已如前述，則縱丙○○向上訴人之總經理丁○○
    反應調高信用額度、給予付款期限優惠，並由丁○○決定為
    之，亦難認丙○○處理委任事務有過失。又其在未逾信用額
    度之情形下，仍出貨予惟識公司，並未違反上訴人公司之規
    定，已如前所述，自難認處理事務有過失，或有逾越權限之
    行為，上訴人此項主張，同不可採。再丙○○於向上訴人辭
    職後與甲○○共同投資設立正盈公司，與其處理委任事物無
    涉，上訴人據為主張丙○○應負民法第544 條規定之損害賠
    償責任，自無理由。
五、綜上所述，上訴人主張，甲○○等3 人共同以連續性之詐騙
    行為騙取並藏匿財產，侵害伊之債權，致伊至今求償無門；
    又甲○○等3 人應就其藏匿侵吞之貨款負返還之責；丙○○
    處理委任事務有過失、有逾越權限之行為致伊受損害，均不
    可採。從而，上訴人先位主張依民法第184條第1項、第185
    條第1項規定，請求被上訴人連帶給付上訴人4,820萬9,813
    元，及自起訴狀繕本送達之翌日起至清償日止，按年息5%計
    算之利息、依民法第28條規定請求甲○○與原審共同被告惟
    識公司連帶給付上訴人上開金額之本息，其中任一被上訴人
    為給付，其餘被上訴人於給付範圍內同免其責任；備位主張
    ，甲○○、戊○○應依民法197條第2項規定，丙○○應依民
    法第197條第2 項及第544條規定，各給付上開金額之本息，
    其中任一被上訴人為給付，其餘被上訴人於給付範圍內同免
    其責任，均屬無據，不應准許。原審為上訴人敗訴之判決，
    及駁回其假執行之聲請，並無不合。上訴意旨指摘原判決不
    當，聲明廢棄改判，為無理由，應予駁回。
六、兩造其餘攻擊防禦方法及未經援用之證據，經本院斟酌後，
    認不足以影響本判決之論斷，爰不逐一論駁，併此敘明。
七、據上論結，本件上訴為無理由。依民事訴訟法第449條第1項
    、第78條，判決如主文。
中    華    民    國    99    年    4     月    13    日
                    民事第十一庭
                        審判長法  官  鄭雅萍
                              法  官  徐福晉
                              法  官  詹文馨
正本係照原本作成。
如不服本判決，應於收受送達後20日內向本院提出上訴書狀，其
未表明上訴理由者，應於提出上訴後20日內向本院補提理由書狀
（均須按他造當事人之人數附繕本）上訴時應提出委任律師或具
有律師資格之人之委任狀；委任有律師資格者，另應附具律師資
格證書及釋明委任人與受任人有民事訴訟法第466 條之1第1項但
書或第2項（詳附註）所定關係之釋明文書影本。
中    華    民    國    99    年    4     月    16    日
                              書記官  洪秋帆
附註：
民事訴訟法第466條之1（第1項、第2項）：
對於第二審判決上訴，上訴人應委任律師為訴訟代理人。但上訴
人或其他法定代理人具有律師資格者，不在此限。
上訴人之配偶、三親等內之血親、二親等內之姻親，或上訴人為
法人、中央或地方機關時，其所屬專任人員具有律師資格並經法
院認為適當者，亦得為第三審訴訟代理人。

司法院資訊處製作；財團法人民間司法改革基金會備份。
